臺灣臺北地方法院民事判決　　　　　　 95年度訴字第12207號
原　　　告　大觀國際資產管理有限公司
法定代理人　甲○○
訴訟代理人　乙○○
被　　　告　丙○○
上列當事人間清償借款事件，本院於民國96年8月8日言詞辯論
終結，判決如下：
    主  文
原告之訴駁回。
訴訟費用由原告負擔。
    事實及理由
一、原告起訴主張：被告前向新竹市第六信用合作社（現為國泰
    世華商業銀行北新竹分行）借款（下稱系爭借款），並由第
    3 人林燈炎為系爭借款之保證人，嗣因被告未向新竹第六信
    用合作社清償系爭借款，乃於民國83年12月21日由保證人即
    林燈炎代償新台幣（下同）98萬元之借款（本金948,096元
    、利息20,244元、訴訟費用11,660元）。而林燈炎於95年6
    月12日將上開債權金額98萬元讓與原告，為此爰以起訴狀繕
    本之送達為債權讓與之通知，並依民法第749條之規定請求
    被告給付原告98萬元，及自83年12月21日起至清償日止，按
    年息5%計算之利息等語。
二、被告辯以：其與原告及林燈炎並不熟識，林燈炎為何要為被
    告擔保？又被告長年在外地上班工作，僅記得林燈炎為被告
    先父之拜把兄弟，且都是國小老師，於80年左右，被告在高
    雄工作，先父要被告回新竹蓋章，然被告並無看到或收到任
    何金錢款項，亦無接獲新竹第六信用合作社之通知或催討，
    15年來被告未曾聽先父提起亦無人上門催討，迄2年前先父
    病故，此為先父與林燈炎之債權問題等語。並聲明：原告之
    訴駁回。
三、按債權讓與，債務人於受通知時所得對抗讓與人之事由，皆
    得以之對抗受讓人，民法第299條第1項定有明文。所謂得對
    抗之事由，不以狹義之抗辯權為限，而應廣泛包括，凡足以
    阻止或排斥債權之成立、存續或行使之事由在內，蓋債權之
    讓與，在債務人既不得拒絕，自不宜因債權讓與之結果，而
    使債務人陷於不利之地位（最高法院52年台上字第1085號判
    例意旨參照）。次按「稱消費借貸者，謂當事人一方移轉金
    錢或其他代替物之所有權於他方，而約定他方以種類、品質
    、數量相同之物返還之契約。」、「當事人主張有利於己之
    事實者，就其事實有舉證之責任。但法律別有規定，或依其
    情形顯失公平者，不在此限。」民法第474條、民事訴訟法
    第277條亦分別詳有明文。又「請求履行債務之訴，除被告
    自認原告所主張債權發生原因之事實外，應先由原告就其主
    張此項事實，負舉證之責任，必須證明其為真實後，被告於
    其抗辯事實，始應負證明之責任，此為舉證責任分擔之原則
    。」、「民事訴訟如係由原告主張權利者，應先由原告負舉
    證之責，若原告先不能舉證，以證實自己主張之事實為真實
    ，則被告就其抗辯事實即令不能舉證，或其所舉證據尚有疵
    累，亦應駁回原告之請求。」（最高法院43年台上字第377
    號、17年上字第917號判例意旨參照）
四、經查：
（一）原告主張：被告曾向新竹市第六信用合作社借貸系爭借款
      ，並由林燈炎為系爭借款之保證人，嗣因被告未向新竹第
      六信用合作社清償系爭借款，乃於83年12月21日由保證人
      即林燈炎代償98萬元之借款（本金948,096元、利息20,24
      4元、訴訟費用11,660元）。而林燈炎於95年6月12日將上
      開債權金額98萬元讓與原告，並以起訴狀繕本之送達為債
      權讓與之通知等情，固據其提出新竹市第六信用合作社代
      償證明書及林燈炎書立之債權讓與同意書為憑，惟被告辯
      以：其未曾收受新竹第六信用合作社之貸款等語，是依上
      開三前段有關債權讓與之說明，被告自得以得對抗讓與人
      （即新竹市第六信用合作社）之事由，對抗受讓人（即原
      告）。
（二）如上所述，被告既否認其曾收受新竹第六信用合作社之貸
      款，則依民事訴訟法第277條規定及最高法院43年台上字
      第377號、17年上字第917號判例意旨，自應由原告就其主
      張「被告其曾收受新竹第六信用合作社貸款」之事實負舉
      證之責，且必須證明其為真實後，被告就其抗辯事實，始
      負證明之責。
（三）本院依原告之聲請向新竹市第六信用合作社（現為國泰世
      華商業銀行北新竹分行）函調新竹市第六信用合作社當年
      貸款與被告之貸款資料，該行固函送1份有關被告之放款
      帳卡到院，此有國泰世華商業銀行北新竹分行96年4月23
      日（96）國世銀北新竹字第0960000013號函1紙在卷可憑
      ，惟依該放款帳卡所載，借款人雖係被告，然其借款日期
      係自79年8月15日起，而連帶保證人則為鄭雅尹，並非林
      燈炎，且迄84年11月29日前尚有400萬元尚未清償，此與
      前開代償證明書所載保證人係林燈炎，代償之日期係83年
      12月21日，代償之金額係98萬元（本金948,096元、利息
      20,24 4元、訴訟費用11,660元），顯有不同，可知，上
      述放款帳卡上之貸款與前開代償證明書上所載之貸款，應
      非係同一筆借款甚明，嗣經本院再向國泰世華商業銀行北
      新竹分行函調有關被告之貸款資料，均因該行之資料已逾
      保存年限而銷毀，亦有國泰世華商業銀行北新竹分行96年
      5月25日（96）國世銀北新竹字第0960000013號函1紙可按
      ，則依上開之證據資料，尚難認新竹第六信用合作社曾有
      交付上述貸款與被告之情事。此外，原告復無法就其主張
      有利之事實，加以舉證以實其說，以證實自己主張之上開
      事實為真正，則依上開判例意旨之說明，縱被告就其抗辯
      事實即令不能舉證，或其所舉證據尚有疵累，亦應駁回原
      告之請求。
五、綜上所述，原告依債權讓與之法律關係及民法第749條之規
    定，請求被告給付如主文第1項所示之本金、利息，均無理
    由，應予駁回。
六、因本件事證已臻明確，兩造其餘主張陳述及所提證據，經本
    院逐一審酌後，認均不影響本判決之結果，爰不再一一論述
    ，附此敘明。
七、據上論結，本件原告之訴為無理由，依民事訴訟法第78條，
    判決如主文。
中　　華　　民　　國　　96　　年　　8　　月　　22　　日
                  民事第一庭    法　官　陳邦豪
以上正本係照原本作成。
如對本判決上訴，須於判決送達後二十日之不變期間內，向本院
提出上訴狀。
中　　華　　民　　國　　96　　年　　8　　月　　22　　日
                                書記官  薛德芬
